【裁判字號】    95,易,659
【裁判日期】    951026
【裁判案由】    損害債權等
【裁判全文】
臺灣臺北地方法院刑事判決               95年度易字第659號
公  訴  人  臺灣臺北地方法院檢察署檢察官
被      告  丁○○
            甲○○
            丙○○
上列被告等因損害債權等案件，經檢察官提起公訴（95年度調偵
緝字第13號），嗣於本院準備程序進行中，被告3人先就被訴事
實為有罪之陳述，經裁定適用簡式審判程序，判決如下：
    主  文
丁○○、甲○○、丙○○共同對於公務員所施查封之標示，為違
背其效力之行為，各處拘役伍拾日，如易科罰金，均以銀元參佰
元即新臺幣玖佰元折算壹日。均緩刑貳年。
    事  實
一、丁○○前因世磐股份有限公司（下稱世磐公司）向本院聲請
    本票強制執行，經本院以87年票字第8120號裁定准許世磐公
    司就新臺幣（下同）307萬2300元，得向丁○○及其妻甲○○強制執行，嗣於民國93年11月30日，經世磐公司聲請對丁○○之財產強制執行，由本院書記官曾秋月、執達員高忠敏
    會同臺北市政府警察局松山分局松山派出所員警羅勝吉、世
    磐公司代理人郭桂倩、常敏珊等人前往丁○○、甲○○及二
    人之女丙○○同住、位於臺北市○○區○○街105巷18號6樓
    之住處，查封如附表一所示、丁○○所有之動產（經鑑定價
    格為7萬元，同時另查封HITACHI牌冷氣機1台、NATIONAL牌
    冷氣機1台，然嗣經世磐公司於94年2月18日、2月25日就該2
    物品撤回強制執行而撤銷查封在案），因丁○○不在場，遂
    由上開書記官依強制執行法第59條規定，委託在場之丙○○
    保管，並告知丙○○刑法所定損壞、除去或污穢查封標示或
    為違背其效力之行為之處罰，丁○○、甲○○、丙○○明知
    如附表一所示之動產業經查封，且公務員依法所施之查封標
    示，不得損壞、除去、污穢或為違背其效力之行為，竟基於
    違背查封標示效力之犯意聯絡（丁○○、甲○○另犯損害債
    權犯行部分，業經告訴人世磐公司於95年8月29日具狀撤回
    告訴在案，詳見後述），於94年2月28日（上開住處租賃契
    約所定期限為94年3月31日，並未期滿）將如附表一所示之
    物品私自遷移至臺北市○○區○○路29巷3號4樓之2以逃避
    執行，而為違背查封標示效力之行為，嗣於94年3月29日，
    本院就如附表一所示之動產進行拍賣時，經世磐公司代理人
    乙○○導引本院書記官曾秋月、執達員高忠敏會同臺北市政
    府警察局松山分局松山派出所員警謝宗閔、鎖匠蘇維宗等人
    前往臺北市○○區○○街105巷18號6樓，發現如附表一所示
    物品業遭搬遷一空，始悉上情。
二、案經世磐公司訴由臺灣臺北地方法院檢察署檢察官偵查起訴
    ，嗣於本院準備程序進行中，丁○○、甲○○、丙○○先就
    被訴事實為有罪之陳述，經裁定適用簡式審判程序。
    理  由
一、證據能力之判斷：
    (一)查本件被告丁○○、甲○○、丙○○3人所為不利於己之
      陳述，並無出於強暴、脅迫、利誘、詐欺、疲勞訊問、違
      法羈押或其他不正之方法，亦非違反法定障礙事由經過期
      間不得訊問或告知義務之規定而為，依刑事訴訟法第156
      條第1項、第158條之2規定，應認其有證據能力。
    (二)證人林雅娟、乙○○、常敏珊於審判外之陳述，依刑事訴
      訟法第273條之2規定排除同法第159條第1項傳聞排除法則
      之適用，自有證據能力。
    (三)又本件資以認定被告犯罪事實之非供述證據（詳見後述）
      ，均無違反法定程序而取得之情形，依刑事訴訟法第158
      條之4反面規定，自有證據能力。
二、上揭犯罪事實，業據被告丁○○、甲○○、丙○○等坦承不
    諱，核與證人即世磐公司職員林雅娟、乙○○、證人即到場
    指封如附表一所示物品之世磐公司代理人常敏珊（證稱法院
    有於93年11月30日在如附表一所示物品明顯易見之處張貼查
    封封條，並告知被告丙○○查封物品不得任意移動，否則應
    負法律責任，被告丙○○於受告知上開事項後始簽立保管書
    等情）等證述內容相符，並有本院87年票字第8120號民事裁
    定、本院88年8月20日北院義88民執黃13217字第31744號債
    權憑證、世磐公司民事聲請強制執行狀、指封切結、93年11
    月30日查封筆錄、保管書、臺灣不動產鑑定有限公司94 年1
    月7日函附如附表一所示動產鑑定報告書（經鑑定價值為7萬
    元）、房屋租賃契約書（被告丁○○自94年1月1日起至94年
    3月31日止，向屋主黃貴林承租臺北市○○區○○街105 巷
    18號6樓住處）、本院93年度執字第40562號民事裁定（駁回
    債務人丁○○主張如附表一所示物品非其所有之異議）、世
    磐公司94年2月18日陳報狀（世磐公司就先前查封之HITACHI
    牌冷氣機1台撤回強制執行）、本院94年2月25日拍賣動產筆
    錄（世磐公司就先前查封之HITACHI牌冷氣機1台、NATIONAL
    牌冷氣機1台撤回強制執行）、本院94年3月29日拍賣動產筆
    錄（經世磐公司代理人導往至現場，松山派出所警員會同至
    現場，按鈴無人應門，該代理人請鎖匠開啟門鎖，屋內已搬
    空，所查封之動產亦已搬空）等可資佐證，堪信被告自白與
    事實相符；被告丁○○、甲○○、丙○○原本均居住於臺北
    市○○區○○街105巷18號6樓，彼此間又有夫妻、親子關係
    ，況上開查封物品為日常生活所需物品，堪認係被告3人共
    用之物品，被告甲○○為世磐公司上開本票裁定之另一債務
    人，被告丙○○則有於上開保管書上簽名承諾如附表一所示
    物品不得任意移動、損壞或變價，並經本院書記官告知刑法
    所定損壞、除去或污穢查封標示或為違背其效力之行為之處
    罰，卻於臺北市○○區○○街105巷18號6樓租約尚未到期前
    ，與被告丁○○相偕私自搬離上開地址，並將如附表一所示
    之物品遷往臺北市○○區○○路29巷3號4樓之2三人共同新
    住處而未告知執行法院或債權人，甚且於檢察官發佈通緝後
    ，始於94年12月2日為警查獲，足見被告甲○○、丙○○就
    違背查封標示效力之行為，確與被告丁○○存有犯意聯絡及
    行為分擔，綜上所述，本件事證明確，被告三人犯行堪以認
    定，應依法論科。
三、新舊法之比較適用：
    按行為後法律有變更者，適用行為時之法律，但行為後之法
    律有利於行為人者，適用最有利於行為人之法律，刑法第2
    條第1項定有明文，被告三人行為後，如附表二所示關於本
    件被告論罪科刑所應適用之刑法條文，業於94年2月2日修正
    公布，且依刑法施行法第10條之1規定，於95年7月1日生效
    施行，經如附表二所示個別比較新舊法及依最高法院24年上
    字第4634號判例就罪刑有關之一切情形綜其全部之結果而為
    比較後，自仍以適用95年7月1日修正施行前如附表二所示關
    於被告論罪科刑所應適用之刑法條文規定較有利於行為人，
    是依前開說明，自應適用95年7月1日修正施行前如附表二所
    示關於被告論罪科刑所應適用之刑法條文規定處斷。
四、核被告三人所為，均係犯刑法第139條違背查封標示效力罪
    。被告3人就上開犯行，有犯意之聯絡及行為之分擔，均為
    共同正犯；爰審酌被告三人犯罪之動機、目的、債權人受害
    債權金額、業均坦承犯行、被告三人犯後態度等一切情狀，
    分別量處主文所示之刑，並均諭知易科罰金之折算標準；查
    被告三人前均未曾受有期徒刑以上刑之宣告，有臺灣高等法
    院被告前案紀錄表在卷可按，且告訴人亦表明不願追究之意
    ，有卷附刑事聲請撤回告訴狀可稽，經此起訴審判，當知所
    警惕，信無再犯之虞，本院認所宣告之刑以暫不執行為適當
    ，並依最高法院95年第8次刑事庭會議決議第7點，逕依修正
    後刑法第74條第1項第1款規定，諭知被告各緩刑2年，以啟
    自新。
五、公訴意旨另以：被告丁○○、甲○○共同意圖損害債權人世
    磐公司之債權，於如附表一所示物品遭查封後，竟將前開已
    被查封之動產搬離上址，因認被告丁○○、甲○○涉有刑法
    第356條之損害債權罪嫌，按告訴乃論之罪，告訴人於第一
    審辯論終結前得撤回其告訴，刑事訴訟法第238條第1項定有
    明文，查本件告訴人世磐公司錫告訴被告丁○○、甲○○損
    害債權案件，起訴書認被告丁○○、甲○○係觸犯刑法第35
    6條之罪，依同法第357條規定，須告訴乃論，茲據告訴人於
    第一審言詞辯論終結前向本院表示撤回告訴，有卷附刑事聲
    請撤回告訴狀1紙可稽，惟公訴意旨認此部分與前揭論罪科
    刑部分有想像競合犯裁判上一罪關係，爰不另為公訴不受理
    之諭知。
六、公訴意旨又以：被告甲○○、丁○○將如附表一所示，經本
    院民事執行處書記官委託共同被告丙○○保管之物品遷移隱
    匿，另涉有刑法第138條之犯罪云云（經到庭實行公訴之檢
    察官於本院95年8月9日準備程序時追加在案），然按刑法第
    138條所謂公務員委託第三人掌管之物品，係指該物品由公
    務員基於職務上之關係委託第三人代為掌管者而言，此所謂
    第三人並不排除受扣押之本人，故經扣押之物品，縱經交由
    受扣押之本人保管，仍不失為公務員委託第三人保管之物品
    ，該受扣押之本人如有毀棄、損壞或隱匿情事，仍應成立刑
    法第138條之罪，惟刑法第138條所定隱匿公務員委託第三人
    掌管之物品，係泛指一般物品而言，而同法第139條係專就
    維護查封效力而設，是依特別法優先於普通法原則，債務人
    或其共同正犯將辦理民事執行事務之公務員委託債務人或第
    三人保管之查封物品隱匿者，僅構成刑法第139條之罪（最
    高法院87年度台上字第1649號判決、司法院74年6月15日（
    74）廳刑一字第452號、臺灣高等法院暨所屬法院73年度法
    律座談會結論參照），是檢察官認被告丁○○、甲○○另涉
    有刑法第138條之犯罪，容有誤會，然公訴意旨認此部分與
    前揭論罪科刑部分有想像競合犯裁判上一罪關係，爰不另為
    無罪之諭知。
據上論斷，應依刑事訴訟法第273條之1第1項、第299條第1項前
段，刑法第2條第1項前段、第139條、第74條第1款，修正前刑法
第28條、第41條第1項前段，罰金罰鍰提高標準條例第1條前段，
修正前罰金罰鍰提高標準條例第2條，現行法規所定貨幣單位折
算新臺幣條例第2條，判決如主文。
本案經檢察官蔡立文到庭執行職務
中    華    民    國    95    年    10    月    26    日
                  刑事第十二庭  法  官  張永宏
以上正本證明與原本無異。
如不服本判決，應於判決送達後10日內，向本院提出上訴狀。
                                書記官  楊婷婷
中    華    民    國    95    年    10    月    26    日
附錄：本件論罪科刑法條全文
中華民國刑法第139條
損壞、除去或污穢公務員所施之封印或查封之標示，或為違背其
效力之行為者，處1年以下有期徒刑、拘役或3百元以下罰金。
附表一
一、SAMPO牌電視機1台
二、JVC錄影機1台
三、CALIX牌DVD1台
四、DENON牌MLD1台
五、BROTHER牌傳真機1台
六、RICOH牌傳真機1台
七、KAWAI牌鋼琴1台
八、BENQ牌電腦1台
九、EPSON牌印表機2台
十、INX JAPAN牌電腦1台
附表二
┌────────┬────────┬────────┬────────┐
│規定名稱        │修正前規定      │修正後規定      │新舊法個別比較結│
│                │                │                │論與理由        │
├────────┼────────┼────────┼────────┤
│刑法第139條     │法定刑中罰金數額│依刑法施行法第1 │適用舊法（仍依罰│
│                │以銀元計算。    │之1條規定，法定 │金罰鍰提高標準條│
│                │提高法定刑中罰金│刑中罰金數額改以│例第1條規定提高 │
│                │數額2倍至10 倍。│新臺幣計算。    │法定刑中罰金數額│
│                │                │提高法定刑中罰金│10倍）          │
│                │                │數額至30倍。    │新法並無較有利於│
│                │                │                │被告（況倘於個案│
│                │                │                │中宣告罰金刑時，│
│                │                │                │依修正前刑法第33│
│                │                │                │條第5款規定，罰 │
│                │                │                │金最低額可為銀元│
│                │                │                │1元（即新臺幣3元│
│                │                │                │），然依修正後刑│
│                │                │                │法第33條第5款規 │
│                │                │                │定，罰金最低額則│
│                │                │                │為新臺幣1000元，│
│                │                │                │此時修正後之規定│
│                │                │                │顯較不利於被告）│
│                │                │                │。              │
├────────┼────────┼────────┼────────┤
│刑法第28條      │二人以上共同實施│二人以上共同實行│適用舊法。      │
│共同正犯        │犯罪之行為者，皆│犯罪之行為者，皆│本件事實，於新舊│
│                │為正犯。        │為共犯。        │法均構成共同正犯│
│                │                │                │，新法並無較有利│
│                │                │                │於被告。        │
├────────┼────────┼────────┼────────┤
│刑法第41條第1項 │犯最重本刑為五年│犯最重本刑為五年│適用舊法（並適用│
│易科罰金折算標準│以下有期徒刑以下│以下有期徒刑以下│罰金罰鍰提高標準│
│                │之罪，而受六個月│之罪，而受六個月│條例第2條之規定 │
│                │以下有期徒刑或拘│以下有期徒刑或拘│提高折算之罰金數│
│                │役之宣告，因身體│役之宣告者，得以│額，且為免與修正│
│                │、教育、職業、家│新臺幣一千元、二│後刑法第41條第1 │
│                │庭之關係或其他正│千元、三千元折算│項所定易科罰金折│
│                │當事由，執行顯有│一日，易科罰金。│算標準改採新臺幣│
│                │困難者，得以一元│但確因不執行所宣│計算產生混淆誤解│
│                │以上三元以下折算│告之刑，難收矯正│起見，另引用現行│
│                │一日，易科罰金。│之效，或難以維持│法規所定貨幣單位│
│                │但確因不執行所宣│法秩序者，不在此│折算新臺幣條例第│
│                │告之刑，難收矯正│限。            │2條明定易科罰金 │
│                │之效，或難以維持│                │折算標準及折算新│
│                │法秩序者，不在此│                │臺幣之數額，以資│
│                │限。            │                │明確）          │
│                │                │                │新法之易科罰金折│
│                │                │                │算標準較高，需較│
│                │                │                │多之罰金始能換刑│
│                │                │                │，較不利於被告。│
│                │                │                │（至於原規定「因│
│                │                │                │身體、教育、職業│
│                │                │                │、家庭之關係或其│
│                │                │                │他）正當事由，執│
│                │                │                │行顯有困難者」之│
│                │                │                │條件乃檢察官指揮│
│                │                │                │執行時應審酌，非│
│                │                │                │法院決定易科罰金│
│                │                │                │折算標準時應斟酌│
│                │                │                │事項，不生利與不│
│                │                │                │修正前利之比較）│
├────────┴────────┴────────┴────────┤
│結論：就罪刑有關之一切情形，綜其全部之結果而為比較後，應一律適用舊法。│
└───────────────────────────────────┘


司法院資訊處製作；財團法人民間司法改革基金會備份。
